臺灣臺南地方法院刑事判決　　　　　　　 96年度訴字第409號
公　訴　人　臺灣臺南地方法院檢察署檢察官
被　　　告　乙○○
　　　　　　　　　（現另案於臺灣臺南監獄臺南分監執行中）
上列被告因違反毒品危害防制條例案件，經檢察官提起公訴（九
十六年度營毒偵字第一四號、九十六年度毒偵字第六六三號），
被告就犯罪事實為有罪之陳述，經本院裁定進行簡式審判程序後
，判決如下：
    主  文
乙○○施用第一級毒品，累犯，處有期徒刑拾壹月。
    事  實
一、乙○○前因違反毒品危害防制條例案件，經本院以九十年度
    訴字第一三六八號判決判處有期徒刑二月確定，又因違反毒
    品危害防制條例案件，經臺灣高等法院臺南分院以九十一年
    度上訴字第一七六號判決判處有期徒刑十月確定，上開二罪
    刑經臺灣高等法院臺南分院以九十二年度聲字第二○九號裁
    定定應執行有期徒刑十一月；另再違反毒品危害防制條例案
    件，經本院以九十二年度訴字第八六六號判決判處有期徒刑
    八月確定，乙○○經入獄執行前開罪刑後，於民國九十四年
    三月三十日縮刑期滿執行完畢。乙○○另因施用毒品犯行，
    經本院以九十二年度毒聲字第一三三二號裁定送戒治處所施
    以強制戒治後，後於九十三年一月九日因無繼續施予強制戒
    治必要而停止戒治釋放出所，而轉入監獄繼續執行有期徒刑
    ，並於同年八月二十七日強制戒治期滿而執行完畢。詎乙○
    ○仍不知悔改，復於前開強制戒治執行完畢釋放後五年內，
    另基於反覆施用第一級毒品海洛因之犯意，自九十五年七月
    中旬某日起至同年九月十六日止，在其位於臺南縣官田鄉二
    鎮二號住處等地，先將第一級毒品海洛因加水後以針筒吸入
    ，再將毒品注射入手臂靜脈之方式，施用第一級毒品海洛因
    多次。嗣乙○○分別於九十五年九月十日，因涉嫌竊盜案件
    為警查獲，並經乙○○同意採尿送驗後，檢驗結果呈鴉片類
    可待因及嗎啡陽性反應；及於九十五年九月十七日上午十一
    時三十分許，因涉嫌竊盜案件在臺南縣新營市○○路六二○
    巷六一弄一三號旁為警查獲，並經乙○○同意採尿送驗後，
    檢驗結果亦呈鴉片類可待因及嗎啡陽性反應，而查悉上情。
二、案經臺南縣警察局新營分局及臺南縣警察局麻豆分局報請臺
    灣臺南地方法院檢察署檢察官偵查起訴。
    理  由
一、本件被告乙○○所犯為死刑、無期徒刑或最輕本刑為三年以
    上有期徒刑以外之罪，其於準備程序中就被訴事實為有罪之
    陳述，經法官告知簡式審判程序之旨，並聽取公訴人之意見
    後，爰依刑事訴訟法第二百七十三條之一第一項規定，裁定
    由受命法官獨任進行簡式審判程序，合先敘明。
二、上揭犯罪事實，業據被告乙○○於本院審理時坦承不諱，且
    被告分別經警於九十五年九月十日上午十一時四十分許及於
    同年月十七日中午十二時五十分許，採集尿液（尿液檢體編
    號Ｖ二一六號、九五一八○號）送長榮大學毒物研究中心以
    酵素免疫分析法ＥＩＡ篩檢及氣相層析質譜儀ＧＣ／ＭＳ檢
    驗結果，確呈鴉片類可待因及嗎啡陽性反應，有臺南縣警察
    局新營分局柳營分駐所採取尿液名冊、臺南縣警察局麻豆分
    局偵辦毒品危害防制條例案件尿液送驗對照表、長榮大學毒
    物研究中心於九十五年九月十九日及九十五年十月十八日出
    具之確認報告各一紙附卷可稽。按海洛因係由可待因及嗎啡
　　等經化學合成而製得，經注射進入人體後，因代謝而分解又
  　生成可待因及嗎啡，因此施打海洛因後，由尿液檢驗結果仍
    為可待因及嗎啡反應，是以，被告自白施打海洛因，而採尿
    化驗之結果呈現可待因及嗎啡陽性反應，核屬科學上合理之
    現象。被告之尿液送驗後呈現施用第一級毒品海洛因之陽性
    反應，足認被告有施用第一級毒品之犯行。此外，被告因施
    用毒品犯行，經本院以九十二年度毒聲字第一三三二號裁定
    送戒治處所施以強制戒治後，後於九十三年一月九日因無繼
    續施予強制戒治必要而停止戒治釋放出所，而轉入監獄執行
    有期徒刑，並於同年八月二十七日強制戒治期滿而執行完畢
    等情，有臺灣高等法院被告前案紀錄表及臺灣臺南地方法院
    檢察署刑案資料查註紀錄表附卷可按，被告於強制戒治執行
    完畢釋放後五年內再犯施用毒品犯行，依法應予追訴。綜上
    所查，被告自白核與事實相符，本件事證明確，被告犯行堪
    以認定。
三、查海洛因為第一級毒品，毒品危害防制條例第二條第二項第
    一款定有明文。是核被告所為，係犯毒品危害防制條例第十
    條第一項之施用第一級毒品罪。其施用前持有第一級毒品之
    低度行為，為施用第一級毒品之高度行為所吸收，不另論罪
    。又按刑法修正後犯罪行為人多次施用毒品之犯行，在法律
    評價上可適度充實接續犯、集合犯及複行為犯等包括一罪之
    概念，而依個案具體情形論之（參照九十五年五月臺灣高等
    法院暨所屬法院因應新修正刑法施行座談會研討結論）。復
    按刑事法若干犯罪行為態樣，本質上原具有反覆、延續實行
    之特徵，立法時既予特別歸類，定為犯罪構成要件之行為要
  　素，則行為人基於概括之犯意，在密切接近之一定時、地持
  　續實行之複次行為，倘依社會通念，於客觀上認為符合一個
  　反覆、延續性之行為觀念者，於刑法評價上，即應僅成立一
  　罪。最高法院九十五年度臺上字第一○七九號判決可資參照
  　。而施用毒品犯罪通常極易成癮，一旦身染毒癮，即有於短
  　時內密集施用之傾向，是此種犯罪類型本身即具有反覆實施
  　之特性，此參諸毒品危害防制條例對於施用毒品者，另施予
  　觀察、勒戒或強制戒治等戒除毒癮之保安處分，即可自明，
  　是此種反覆多次施用毒品犯行應列入「集合犯」範疇而論以
  　包括一罪。查本案被告於自九十五年七月中旬某日起至九十
    五年九月十六日止，以每二天至三天施用一次第一級毒品海
    洛因之方式施用毒品多次，犯罪行為甚屬密集，顯見被告確
    有施用毒品習慣，其所為應論以「集合犯」型態，為「包括
    一罪」，僅受一次之刑法評價，在此敘明。又被告前因違反
    毒品危害防制條例案件，經本院以九十年度訴字第一三六八
    號判決判處有期徒刑二月確定，又因違反毒品危害防制條例
    案件，經臺灣高等法院臺南分院以九十一年度上訴字第一七
    六號判決判處有期徒刑十月確定，上開二罪刑經臺灣高等法
    院臺南分院以九十二年度聲字第二○九號裁定定應執行有期
    徒刑十一月；另再違反毒品危害防制條例案件，經本院以九
    十二年度訴字第八六六號判決判處有期徒刑八月確定，乙○
    ○前開罪刑經入獄執行後於九十四年三月三十日縮刑期滿執
    行完畢，五年以內故意再犯本件有期徒刑以上之罪，為累犯
    ，應依刑法第四十七條第一項之規定加重其刑。爰審酌被告
    一再施用毒品，其戒癮之意志力甚為薄弱，然其本質仍屬自
    戕身心之行為，尚未生巨大危害於整體社會，及其犯罪後坦
    承犯行，態度良好等一切情狀，量處如主文所示之刑，以資
    懲儆。
四、末按刑罰法令關於沒收之規定，兼採職權沒收主義與義務沒
    收主義。職權沒收，係指法院就屬於被告所有，供犯罪所用
    、預備用或因犯罪所得之物，仍得本於職權斟酌是否宣告沒
    收，例如刑法第三十八條第一項第二款、第三款、第三項前
    段等規定屬之。最高法院九十三年度臺上字第三二六三、五
    四一八號判決可資參照。查本件未扣案之被告用以施用第一
    級毒品海洛因之不詳數目注射針筒，已為被告丟棄於垃圾桶
    並交由垃圾車清運一情，業據其供陳在卷，參酌上開注射針
    筒價值非高，應無人撿拾回收供作他用，是該等注射針筒既
    無證據足資證明尚存在，為免將來執行發生困難，爰不併予
    宣告沒收，附此敘明。
據上論斷，應依刑事訴訟法第二百七十三條之一第一項、第二百
九十九條第一項前段，毒品危害防制條例第十條第一項，刑法第
十一條前段、第四十七條第一項，判決如主文。
本案經檢察官甲○到庭執行職務。
中　　華　　民　　國　　96　　年　　5 　　月　　16　　日
       　　　　　　　刑事第四庭  法  官  楊佳祥
以上正本證明與原本無異。
如不服本判決，應於收受送達後10日內向本院提出上訴書狀（應
附繕本）。
     　　　　　　　　　　　　　　書記官  陳世勳
中　　華　　民　　國　　96　　年　　5 　　月　　16　　日
附錄論罪科刑實體法條文：
毒品危害防制條例第十條：
施用第一級毒品者，處六月以上五年以下有期徒刑。
施用第二級毒品者，處三年以下有期徒刑。
